臺灣新北地方法院民事判決
111年度簡上字第168號
上  訴  人  沈孝擇  
被  上訴人  張天健  

上列當事人間請求侵權行為損害賠償(交通)事件，上訴人對於中
華民國111年1月28日本院三重簡易庭110年度重簡字第2215號第
一審判決提起上訴，本院於111年10月26日言詞辯論終結，判決
如下：
    主  文
上訴駁回。
第二審訴訟費用由上訴人負擔。
    事實及理由
壹、程序事項：
一、本件被上訴人經合法通知未於言詞辯論期日到場，核無民事
    訴訟法第386條各款所列情形，爰依上訴人之聲請，由其一
    造辯論而為判決。　
二、按債權人以各連帶債務人為共同被告提起給付之訴，以共同
    被告中之一人或數人非基於個人關係之抗辯而經法院認為有
    理由者為限，始得適用民事訴訟法第56條第1項規定（最高
    法院109年度台上字第634號民事裁定意旨參照）。是倘法院
    認上訴無理由，或係基於其個人關係之抗辯，提起上訴，即
    無民事訴訟法第56條第1項第1款規定之適用，其上訴效力即
    不及於未提起上訴之其他共同被告，不併列未提起上訴之其
    他共同被告為視同上訴人。查本件被上訴人於原審起訴請求
    上訴人、原審共同被告余宏達(下稱余宏達)連帶給付新臺幣
    （下同）217,400元；原審判命上訴人應給付被上訴人172,8
    85元，並駁回被上訴人其餘請求。上訴人聲明不服提起上訴
    ，惟因上訴人上訴理由係以余宏達亦具有過失，應共同負侵
    權行為損害賠償責任，亦即其與余宏達間應依過失比例分攤
    賠償數額等語之個人關係為抗辯，且本院審理結果認此部分
    之上訴為無理由(理由詳如下述）。則依上開說明，上訴人
    提起本件上訴之效力不及於未提起上訴之余宏達，故不列余
    宏達為視同上訴人，合先敘明。
貳、實體事項：
一、被上訴人於原審起訴主張：
    余宏達於民國110年4月21日下午17時55分許，駕駛車號000-
    0000號租賃小客貨車（下稱B車），沿國道一號高速公路五
    楊高架由南往北方向行駛内側車道，至肇事地即五楊高架北
    向車道41公里處單向三車道路段時，先自後追撞同向在前剎
    車停駛之被上訴人所有並駕駛之車號000-0000號自用小客車
    （下稱C車）；嗣後上訴人駕駛車號00-0000號自用小客車（
    下稱A車）自後追撞已肇事之B車，並導致其再向前推撞C車
    而連環肇事，C車因而受損嚴重。而本件肇事責任經送請桃
    園市政府車輛行車事故鑑定會鑑定，結果認：「一、第一段
    （余宏達與乙○○部分）1、余宏達駕駛租賃小客貨車行經國
    道中央分隔帶路段，未與前車之間保持隨時可以煞停之距離
    自後追撞前車，為肇事原因。2、乙○○駕駛自用小客車無肇
    事因素。二、第二段（甲○○、余宏達與乙○○部分）1、甲○○
    駕駛自用小客車行經國道中央分隔帶路段，未與前車之間保
    持隨時可以煞停之距離自後追撞已肇事前車，為肇事原因。
    2、余宏達駕駛租賃小客貨車與乙○○駕駛自用小客車均無肇
    事因素。」等情，此有該鑑定會出具之桃市鑑0000000案鑑
    定意見書（下稱系爭鑑定意見書）在卷可憑，可知本件連環
    事故是由余宏達、上訴人所共同造成，且被上訴人無任何過
    失，余宏達、上訴人應連帶負損害賠償責任。而受損之C車
    經送修後支出修復費用為217,400元（含材料費54,400元、
    工資暨烤漆163,000元），因其係於106年8月（推定於15日
    ）出廠，折舊年限以3年9月計，經扣除零件折舊後，余宏達
    、上訴人仍應連帶賠償172,885元。為此，爰依侵權行為之
    法律關係等語。並聲明：余宏達、上訴人應連帶給付被上訴
    人217,400元，及自起訴狀繕本送達翌日起至清償日止，按
    年息5%計算之法定遲延利息。
二、上訴人則以下列情詞置辯：
　　伊是想和解，伊希望與余宏達共同分擔責任。並聲明：駁回
    被上訴人之訴。
三、原審對於被上訴人之請求，判決上訴人應給付被上訴人172,
    885元，及自110年11月11日起至清償日止，按年息5%計算之
    利息。併依職權宣告假執行；被上訴人其餘之訴駁回。而上
    訴人對其敗訴部分聲明不服，提起上訴，而就事實之陳述及
    所用證據，除與原判決記載者相同，予以引用外，補稱：㈠
    上訴理由是我承認我有過失侵權行為，但是我覺得我不應該
    負全部責任，我對於原審計算被上訴人所受的損害的數額沒
    有意見，只是我覺得最後的損害應該是我跟余宏達一起負責
    。我覺得鑑定應該要參考第一台車乙○○的筆錄，因為第一台
    車應該感受最為準確，因為當時他說有感受到兩次的碰撞，
    我覺得第一下應該就是余宏達，他當時有輕微的碰撞到乙○○
    ，第二下是我，比較大力的碰撞到余宏達的車，再去撞到乙
    ○○的車，所以我覺得，余宏達應該有先碰撞到乙○○的車子，
    所以我覺得余宏達也應該負擔部分的肇事因素。對於上訴人
    與余宏達間的內部分擔有意見，其餘原審認定部分無意見等
    語。並為上訴聲明：㈠原判決不利於上訴人之部分廢棄。㈡上
    開廢棄部分，被上訴人第一審之訴駁回。被上訴人於本院言
    詞辯論期日未到庭，亦未提出書狀作任何聲明或陳述。
四、本件兩造爭執之點，應在於：被上訴人依侵權行為法律關係
    得請求上訴人賠償之數額為何？茲敘述如下：
　㈠按因故意或過失，不法侵害他人之權利者，負損害賠償責任
    ；又汽車、機車或其他非依軌道行駛之動力車輛，在使用中
    加損害於他人者，駕駛人應賠償因此所生之損害，民法第18
    4條第1項前段、第191條之2前段分別定有明文。又物被毀損
    時，被害人除得依民法第196條請求賠償外，並不排除民法
    第213條至第215條之適用。而依民法第196條請求賠償物被
    毀損所減少之價額，得以修復費用為估定之標準，但以必要
    者為限（例如︰修理材料以新品換舊品，應予折舊）。查本
    件C車因上訴人之過失受損，其應負損害賠償責任，為上訴
    人所不爭執。而查C車係於106年8月（推定於15日）出廠使
    用，有行車執照在卷可佐，至110年4月21日受損時，已使用
    3年8月餘，而本件修復費用為217,400元（含材料費54,400
    元、工資暨烤漆163,000元），有修車工作單可佐，本院依
    「營利事業所得稅結算申報查核准則」第95條第8項規定：
    「固定資產提列折舊採用定率遞減法者，以1年為計算單位
    ，其使用期間未滿1年者，按實際使用之月數相當於全年之
    比例計算之，不滿1個月者，以月計。」及依行政院所頒「
    固定資產耐用年數表」及「固定資產折舊率表」之規定，非
    運輸業用客車、貨車之耐用年數為5年，按定率遞減法每年
    折舊千分之369，依其最後一年之折舊額，加歷年折舊累積
    額，總和不得超過該資產成本原額之十分之九之計算方法，
    C車之折舊年數以3年9月計，其修復材料費折舊後之餘額為9
    ,885元（計算式如附表所示，元以下四捨五入）；至於工資
    暨烤漆，不因新舊車輛而有所不同，總計上訴人應賠償被上
    訴人之修復費用共172,885元（計算式：9,885元＋163,000元
    ＝172,885元），上訴人對於上開損害賠償數額之認定亦表示
    無意見等語(見本院簡上卷第44頁)，則被上訴人依侵權行為
    法律關係請求上訴人賠償172,885元，自屬有據。
　㈡本件上訴人之上訴理由乃係爭執余宏達亦應具有過失，應負
    擔部分賠償責任，故上訴人不須負擔全部賠償數額172,885
    元等語，然按連帶債務之債權人，得對於債務人中之一人或
    數人或其全體，同時或先後請求全部或一部之給付，民法第
    273條第1項亦有明定。再按侵權行為乃對於被害人所受之損
    害，由加害人予以填補，俾回復其原有財產狀態之制度，故
    損害賠償之範圍，應以被害人實際所受損害為衡，至於加害
    人是否因該侵權行為而受有利益，或所受利益之數額為何，
    或加害人之間內部比例如何分攤，均與被害人所得請求賠償
    之範圍無關。查本件被上訴人於原審起訴請求上訴人與余宏
    達依侵權行為法律關係應連帶給付217,400元，經原審認定
    余宏達並無肇責，對於系爭車禍事故發生並無違反注意義務
    之情形，不負侵權行為賠償責任，僅判命上訴人應給付被上
    訴人172,885元，並駁回被上訴人其餘請求，而被上訴人並
    未對於余宏達部分提起上訴，該部分已告確定，況姑不論余
    宏達是否應負擔部分賠償責任，縱認余宏達應共同負連帶賠
    償責任(假設語，非本院認定)，惟被上訴人依法本得向連帶
    損害賠償債務人中之一人或全體，同時或先後請求給付，故
    上訴人與其他共同侵權行為人間之過失比例，僅係連帶債務
    人間內部分擔之問題，上訴人對外仍應對於被害人所受全部
    損害連帶負損害賠償責任，不因其內部分攤之過失比例而有
    差別，是上訴人所為主張，並無足採。
五、綜上所述，被上訴人依侵權行為法律關係請求上訴人給付17
    2,885元，及自起訴狀繕本送達翌日起(即110年11月11日)至
    清償日止，按年息5%計算之利息，為有理由，應予准許，逾
    此部分之請求，應為無理由，應予駁回。原審就上開應准許
    部分，為上訴人敗訴之判決，並依職權為假執行之宣告，核
    無不合，上訴論旨指摘原判決此部分不當，求予廢棄改判，
    為無理由，應駁回其上訴。
六、本件判決基礎已臻明確，上訴人其餘之攻擊防禦方法及訴訟
    資料，經核與判決基礎不生影響，爰不一一論駁，併予敘明
    。
七、據上論結，本件上訴為無理由，依民事訴訟法第436條之1第
    3項、第449條第1項、第78條、第385 條第1 項，判決如主
    文。 
中　　華　　民　　國　　111 　年　　11　　月　　16　　日
                民事第一庭    審判長法　官　張紫能
                                    法　官　毛崑山
                                    法　官　張惠閔
以上正本證明與原本無異。
本判決不得上訴。
中　　華　　民　　國　　111 　年　　11　　月　　16　　日
                                    書記官　林沂㐵